臺灣新北地方法院民事判決
110年度訴字第2872號
原      告  范佩蘭  
兼
訴訟代理人  朱景文  
被      告  邱家音  
            陳宗賢  
上列當事人間請求排除侵害等事件，於民國111年10月27日言詞
辯論終結，本院判決如下：
    主      文
原告之訴及假執行之聲請均駁回。
訴訟費用由原告負擔。 
    事實及理由
一、原告主張：
　㈠原告居住於門牌號碼新北市○○區○○街00巷00弄0號4樓房屋（
    下稱系爭6號4樓房屋）及其頂樓加蓋，而被告邱家音、陳宗
    賢則分別居住於與系爭6號4樓房屋相鄰、有共同壁之門牌號
    碼新北市○○區○○街00巷00弄0號4樓、5樓房屋（下分稱系爭4
    號4樓、5樓房屋）。然自民國106年下半年起，被告不分日
    夜，不時會傳來各種大大小小不同類型之聲響，甚至在清晨
    或半夜早已是夜深人靜時，仍會突如其來傳出刻意製造之大
    力關門聲、熱水器震爆聲、重物墜地聲、間斷敲擊聲，以及
    各種不明聲響，且時常會持續超過5分鐘甚至1、2小時以上
    ，其音量、頻率、時間及次數，顯已超過一般人社會共同生
    活所得忍受之範圍，原告雖曾向被告反應過噪音問題，甚至
    請警察到場察看並投遞勸導單，惟狀況仍未見改善，已嚴重
    影響原告之睡眠品質及身心健康，原告朱景文因而罹患帶狀
    泡疹、自律神經失調等病症，已屆高齡之原告范佩蘭亦經診
    斷罹患混合焦慮以及憂鬱情緒之適應障礙症。
　㈡另被告邱家音之廚房每日會分數個時段排放油煙，有時甚至
    會持續排放2個小時，而且是直接朝著原告家廚房方向排放
    ，即使原告將家中廚房、房間的窗戶緊閉，濃濃油煙味仍舊
    瀰漫至整間房屋，已超過一般人社會共同生活所得忍受之範
    圍，嚴重影響原告居家空氣品質及呼吸道健康。原告范佩蘭
    自105年起，即因呼吸道問題，至臺大醫院胸腔科求診，服
    用藥物數年下來，依然有過敏性咳嗽問題，恐即係因被告邱
    家音長期排放大量油煙所導致。
  ㈢被告上開行為，故意不法侵害原告居住安寧、空氣品質等人
    格利益，原告自得依民法第793條規定，請求禁止之，併依
    民法第184條、第185條、第195條規定，請求被告給付原告
    精神慰撫金。
　㈣聲明：
　　⒈被告不得在系爭4號4樓房屋內製造干擾原告一家之近鄰噪
      音，如明顯的熱水器聲、敲擊聲、大力關門聲、撞擊聲、
      重物落地聲、跑動腳步聲等其他各種顯而易見、且非生活
      上正常使用、合理範圍之聲響，不得不法侵害原告一家居
      住之安寧，並排除對原告之侵害。
　　⒉被告邱家音、陳宗賢應分別給付原告新臺幣（下同）25萬
      元、15萬元，及均自起訴狀繕本送達翌日起至清償日止，
      按週年利率5％計算之利息。
　　⒊願供擔保，請准宣告假執行。
二、被告抗辯：
　㈠被告邱家音辯稱：被告邱家音自97年間即居住在系爭4號4樓
    房屋，每天生活均相同，何以前幾年間均無油煙、噪音等問
    題，卻在生活均未改變之情況下，會於105、106年開始出現
    原告所稱之油煙、噪音，顯不合理。況被告邱家音一家平時
    均須上班、上課，且每日於晚上11點前即就寢，不可能整日
    或半夜在家製造噪音聲響。又被告邱家音家中並非營業餐館
    ，只是一般住家，亦不可能連續烹煮、排放油煙超過2小時
    ，且烹調方式多為水煮，僅偶爾快炒，皆於下午4點半至5點
    半之間，為正常煮飯時間。附近住家距離都很相近，但並無
    其他住戶反應過有噪音、油煙問題等語。
　㈡被告陳宗賢辯稱：被告陳宗賢係正常使用系爭4號5樓房屋，
    於每日上午8點上班、下午5點下班，從事營造業，不會在夜
    間工作，且晚上都正常睡覺，否則隔天上班會沒精神等語。
　㈢均聲明：原告之訴及假執行之聲請均駁回；如受不利判決，
    願供擔保請准宣告免為假執行。
三、得心證之理由：
　㈠按土地所有人於他人之土地、建築物或其他工作物有瓦斯、
    蒸氣、臭氣、煙氣、熱氣、灰屑、喧囂、振動及其他與此相
    類者侵入時，得禁止之；因故意或過失，不法侵害他人之權
    利者，負損害賠償責任；故意以背於善良風俗之方法，加損
    害於他人者亦同；違反保護他人之法律，致生損害於他人者
    ，負賠償責任；數人共同不法侵害他人之權利者，應連帶負
    損害賠償責任，民法第793條前段、第184條第1項、第2項前
    段、第185條第1項前段固有明文。然當事人主張有利於己之
    事實者，應就其事實有舉證責任，亦為民事訴訟法第277條
    前段所明定；損害賠償之債，以有損害之發生及有責任原因
    之事實，並二者之間，有相當因果關係為成立要件；如不合
    於此項成立要件者，即難謂有損害賠償請求權存在。
　㈡原告係居住在系爭6號4樓房屋及其頂樓加蓋之住戶；被告邱
    家音、陳宗賢則分別居住於系爭4號4樓、5樓房屋，與系爭6
    號4樓房屋相鄰、有共同壁等情，為兩造所不爭執。另原告
    主張被告製造超過一般人社會共同生活所得忍受範圍之噪音
    、油煙，致原告受有損害乙情，則為被告以前揭情詞置辯。
    經查：
　  ⒈經本院當庭勘驗原告所提出之錄音光碟檔案（經兩造同意
      分別擇定勘驗標的），雖部分有出現若干聲響，惟無法辨
      別音量大小、型態及出處（見本院卷第207至210頁）。依
      此勘驗結果，至多僅能證明於原告錄製期間有出現若干短
      暫聲響，惟無法證明該等聲響係被告所製造，原告復未就
      該等聲響之音量大小、型態及來源出處提出相關事證，自
      難以此遽為被告不利之認定。況且，新北市○○區○○街00巷
      00弄0號、6號係整排連棟公寓，於60年8月19日建築完成
      ，此有建物登記謄本可稽（見本院卷第51頁），復經原告
      自承在卷（見本院卷第101頁），以此建築設計及屋齡，
      因房屋結構熱脹冷縮、水錘效應產生不明聲響，並非少見
      ，亦可能因共振、聲音迷向錯覺等因素，而誤認聲音來源
      。從而，原告主張被告使用系爭4號4樓、5樓房屋而製造
      超過一般人社會共同生活所得忍受範圍之噪音乙節，尚難
      憑採。
　  ⒉至原告主張被告邱家音製造超過一般人社會共同生活所得
      忍受範圍之油煙乙節，則未據其提出任何證據以實其說。
      而本院函詢新北市政府環境保護局有關原告檢舉煙氣及後
      續處理情形，據函覆略以：「受理住家油煙空屋計9次，
      其中1次稽查時未有烹飪情形，仍向該址住戶勸導加強排
      油煙機保養及維護或評估更改排煙口位置，餘為大門深鎖
      ，於周界外未發現汙染情事」、「受理住家油煙空汙及近
      鄰噪音複合陳情1次，現場未有烹飪情形，周界外亦無汙
      染情事…」等語明確（見本院卷第133至134頁），亦可見
      原告於主觀感受油煙侵擾時，被告邱家音甚未為烹飪或其
      他足以產生蒸氣、臭氣、煙氣、熱氣等之活動，益徵原告
      此部分之主張難以採信。
　㈢綜上所述，原告既未能證明被告邱家音、陳宗賢有製造超過
    一般人社會共同生活所得忍受範圍之噪音、油煙之事實，即
    難認被告有侵害原告居家安寧權之行為。從而，原告依所有
    權相鄰關係、侵權行為之法律關係，為訴之聲明之請求，即
    無理由，應予駁回。原告既受敗訴之判決，其假執行之聲請
    ，亦失所附，應併予駁回。
四、本件事證已臻明確，兩造其餘攻擊防禦方法及所提證據，核
    與判決之結果不生影響，爰不逐一論述，附此敘明。
五、訴訟費用負擔之依據：民事訴訟法第78條。 　　
中　　華　　民　　國　　111 　年　　11　　月　　17　　日
                  民事第二庭    法　官　楊雅萍
以上正本係照原本作成。
如對本判決上訴，須於判決送達後20日內向本院提出上訴狀。如
委任律師提起上訴者，應一併繳納上訴審裁判費。
中　　華　　民　　國　　111 　年　　11　　月　　17　　日
                                書記官　蘇  泠